【裁判字號】    89,訴,134
【裁判日期】    900427
【裁判案由】    新型專利異議
【裁判全文】
臺北高等行政法院判決                              八十九年度訴字第一三四號
                              .
    原      告  鴻海精密工業股份有限公司
    代  表  人  甲○○董事長.
    訴訟代理人  己○○
                丙○○
    被      告  經濟部智慧財產局
    代  表  人  陳明邦（局長）
    訴訟代理人  鍾士偉
                丁○○
                戊○○
    參  加  人  乙○○
右當事人間因新型專利異議事件，原告不服行政院中華民國八十九年五月十六日台八
十九訴字第一三七五四號再訴願決定，提起行政訴訟，本院並依職權裁定第三人獨立
參加被告之訴訟。本院判決如左：
    主  文
原告之訴駁回。
訴訟費用由原告負擔。
    事  實
一事實概要：
  參加人乙○○於民國（下同）八十六年三月二十六日以「高密度連接器新穎結構」
  （如附圖一所示）係包含呈長方體之本體，沿其長度方向設有可供擴充卡插入之插
  槽，插槽兩側具有兩排並列之容置槽；多數個端子，插置於若干容置槽中，端子上
  方設有頂部，下方具有彎曲之銲接腳，頂部具有一接觸點，可與擴充卡之電路接點
  接觸。其特徵在於端子頂部之頂端具有一較窄之末端部，容置槽相對於插槽之一側
  設置一狹槽，狹槽寬度小於端子頂部之寬度，略大於末端部之寬度，該末端部可容
  納於狹槽中，且頂部末端可卡合於狹槽之開口等情，向被告（八十八年一月二十六
  日改制前為經濟部中央標準局）申請新型專利，經被告編為第00000000號
  審查，准予專利（下稱系爭案）。公告期間，原告以系爭案結構特徵於申請前已揭
  示於第00000000號「高密度擴充槽連接器新穎結構」新型專利案（下稱引
  證案）（如附圖二所示），為熟習該項技術者所能輕易變化組合而得，未具增進功
  效，有違專利法第九十八條第一項第一款、第二款及第二項規定云云，對之提起異
  議，經被告審查結果，以八十八年七月二十三日（八八）智專(八)○四○二四字第一
  二五一九七號專利異議審定書為異議不成立之處分。原告不服，向經濟部提起訴願
  ，亦遭該部八十九年一月四日經（八九）訴字第八九○八五○○二號訴願決定駁回
  ，原告再不服，向行政院提起再訴願，復遭行政院八十九年五月十六日台八十九訴
  字第一三七五四號再訴願決定駁回，原告仍不服，遞向本院提起行政訴訟。
二兩造聲明：
  (一)原告聲明求為判決：
    1.原處分、訴願決定及再訴願決定均撤銷。
    2.被告應對系爭案為異議成立之審定。
  (二)被告聲明求為判決：駁回原告之訴。
  (三)參加人經合法通知，未到場參與言詞辯論，亦未提出書狀供參酌。
三兩造之爭點：
  系爭案是否違反專利法第九十八條第一項第一款、第二款及第二項之規定？
  (一)原告主張之理由：
    系爭案於參加人八十六年三月二十六日提出新型專利申請前，即有相同之物品公
    開於世，不具新穎性，且其與已知物品比較亦不具進步性，不符新型專利之申請
    要件，依法應即撤銷被告不當暫准之專利權：
    1.專利法第九十八條第一項第一款規定：「凡可供產業上利用之新型，無下列情
      事之一者，得依本法申請取得新型專利：一、申請前已見於刊物或已公開使用
      者。：：：」為新型專利之新穎性要件。所謂「申請前已見於刊物或已公開使
      用者」，並不以兩構件之創作構成完全同一為必要，苟兩物品之創作目的、構
      造及功效之主要部分相同，其不相同之附屬部分，僅係習用技術之轉移，為一
      般業者易於思及者，即難稱新穎（最高行政法院「八十九年七月一日改制為前
      為行政法院」七十三年判字第一一八三號判決參照）。次按同條第二項規定：
      「新型係運用申請前既有之技術或知識，而為熟習該項技術者所能輕易完成且
      未能增進功效時，雖無前項所列情事，仍不得依本法申請取得新型專利」為新
      型專利進步性要件。
    2.系爭案「高密度連接器新穎結構」係提供一種高密度連接器，其主要特徵在於
      ：插置於容置槽中之端子其頂部的頂端具有一較窄的末端部，及該容
      置槽相對於插槽之一側係設置有一狹槽ｂ，狹槽ｂ之寬度係小於端子
      之頂部的寬度，且略大於該末端部之寬度，因此使末端部可以容納於
      狹槽ｂ之中，且頂部之末端係可卡合於狹槽ｂ之開口。
    3.對於原處分、訴願決定及再訴願決定之理由，原告說明如下：
      (1)原處分理由稱：「引證案未揭露系爭案之容置槽相對於插槽一側設有之狹槽
        ，狹槽之寬度係小於端子之頂部的寬度，且略大於末端部之寬度，及端子頂
        端具有較窄的末端部，以容納於狹槽中，且頂部之末端可卡合於狹槽之開口
        結構，故引證案不足以證明系爭案不具專利要件」。原處分之該項錯誤審定
        ，訴願決定不但不予以糾正，反而更進一步謂「系爭案之容置槽除具限制端
        子定位、提供端子末端部移動空間外，尚有增加連接器壁厚強度及型體單純
        易製之優點，與引證案之左右對稱設計有十字型或Ｔ字型固定槽之插槽構造
        不同。」惟，引證案兩排並列之槽位內可插置多數個接腳，該接腳頂
        部（或突出點）的頂端具有一較窄的末端部（未編號），且槽位相對於
        插槽之一側設有一狹槽（呈Ｔ型槽之端槽），該狹槽之寬度小於該接腳頂
        部（或突出點）的寬度，且略大於該接腳其頂端較窄末端部之寬度，引
        證案之接腳之該等設計特徵明顯與系爭案之端子之結構設計相同。如引
        證案第二、三圖示及其第七頁第五行之描述「接腳、設計成上窄下寬的
        形狀」，顯與系爭案「端子之頂部的末端係具有一較窄的末端部」之
        結構特徵相同。因是，系爭案整體結構組成已為引證案所揭示，系爭案不具
        專利要件至為明顯。而系爭案之端子的頂部設置有較細的末端部，可
        使得狹槽ｂ的寬度減小，從而使得本體１０具有較佳的結構強度，系爭案之
        該等結構所達功效亦可由引證案之相同結構所達成，如引證案第二、三圖所
        揭示之Ｔ形槽或十字形槽之端槽，可提供端子頂部之固定及端子末端活
        動之依據，該狹窄端槽之設計亦可使位於槽位間之二側壁的厚度增加，從
        而使得其本體具有較佳的結構強度。顯見系爭案該端子較窄末端部可容於狹
        槽內之結構設計所達功效係業界習知慣用手段，系爭案顯不具進步性要件。
        又系爭案收容端子之該容置槽與狹槽ｂ的截面形狀係概呈矩形，且其
        內側壁面係為由該本體１０的底部一直延伸到頂部，從而使成型該容置槽與
        狹槽ｂ的模心的形狀大幅地簡化。而引證案第二圖（係顯示引證案之高接
        觸點擴充槽）及第五圖（係顯示引證案低接觸點擴充槽）所示之槽位、
        與固定槽、內表面亦為由塑膠插槽１０、底部一直延伸到頂部，與塑膠
        插槽１０、底面概呈垂直的平面，且能利用單一模心及單一方向脫模成型該
        槽位、與固定槽、。故系爭案與引證案一樣能夠避免在合模時產生
        配合誤差，降低連接器生產的不良率。是以，系爭案之結構特徵已為引證案
        所揭露，且不具功效之增進，顯不符新型專利之要件。承前述，系爭案之結
        構特徵、技術手段及功效已由引證案所揭示並達成，系爭案有違專利法第九
        十八條第一項第一款及第二項之規定而不具專利性。而原處分未瞭解系爭案
        創作之實質，更未詳以審酌原告提出異議之事實理由，逕予異議不成立之審
        定，訴願決定則非但未及時糾正原處分違誤之審定，且進一步以原處分之錯
        誤審定理由駁回原告之訴願，其認事用法顯屬有誤。
      (2)訴願決定又稱「有關端子之形體結構及其與擴充卡之電路接觸方式亦有不同
        ，系爭案係採用狹槽容置變形量之彈性接觸，引證案則採高接觸點接腳或低
        接觸點接腳構造。」惟，系爭案之端子之接觸部凸出於狹槽內而與電
        路板觸接，其與引證案接腳之頂部凸設有一突出點，係可與ＰＣ板之電
        路接點接觸，二者之接觸方式顯係相同。且引證案接觸點之高低並非其接觸
        方式，其端子亦係以凸露於槽位中之接觸點觸接插入插槽之電路板，並利用
        端子之彈性，當端子之凸出接觸部受觸壓而產生變形量，顯與系爭案之端子
        結構及其與電路板之接觸方式完全相同，是故，訴願決定未詳予審酌系爭案
        之創作實質所在，逕予認定系爭案與引證案不同，其認事用法顯有違誤。
      (3)再訴願決定又稱「系爭案端子頂部寬度因稍大於狹槽，端子之凸出部位與擴
        充卡之電路接點耦合時，藉由末端可卡合於狹槽之開口，能提供較為穩固之
        耦合狀態，與引證案之無拘束彈性耦合方式不同。」，惟系爭案之端子之凸
        出部位與擴充卡之電路接點耦合時，其末端抵止於狹槽之開口而增加端子與
        擴充卡間的接觸彈力，此係電連接器領域常用之一般習知技藝，並非系爭案
        之首創，且耦合力強，即施予之插拔力須較大，乃係擴充卡與電連接器配合
        之施力狀態選擇而已，系爭案以狹槽開口作為端子之抵頂以增耦合力，乃為
        原有技藝之應用，並未有預期外功效之增進，不具進步性。是故，訴願決定
        未詳予審酌系爭案之創作實質所在，逕予認定系爭案與引證案不同，其認事
        用法顯有違誤。
  (二)被告主張之理由：
    1.原告稱引證案之槽位內可插置接腳，接腳頂端具有一較窄的末端部，且槽位相
      對於插槽之一側設一狹槽，狹槽之寬度小於接腳頂部之寬度，略大於接腳頂端
      較窄末端部之寬度，此接腳設計與系爭案之端子結構相同云云。惟查系爭案之
      容置槽相對於插槽之一側設有狹槽，狹槽之寬度係小於端子之頂部的寬度，且
      略大於末端部之寬度，與引證案之槽位為左右對稱之插槽結構，插槽設計有十
      字型或Ｔ型固定槽構造不同，原告在起訴書中所聲稱之上述起訴理由，係原告
      推測之詞，在引證案申請專利範圍及圖式僅說明插槽設計有十字型或Ｔ型之固
      定槽，使接腳準確堅固安置定位，並提供裝配時插入金屬接腳之空間，並未揭
      露如系爭案狹槽容置空間之形態及功效。另起訴理由所稱引證案第二、三圖示
      及其第七頁第五行描述「接腳、設計成上窄下寬的形狀」顯與系爭案「端
      子之頂部的末端係具有一較窄的末端部」結構相同；惟查系爭案之端子構造係
      端子末端部比頂部窄，且在第三、四、五、六圖式中具有明顯之階梯狀（標號
      、之間），而引證案僅係說明接腳設計成上窄下寬的形狀，究意為何型式
      並未清楚揭示，實難稱引證案之接腳設計與系爭案之端子構造為相同結構，原
      告主張理由並不足採。
    2.原告又稱系爭案之端子之接觸部凸出於狹槽內與電路板觸接，其與引證案接腳
      之頂部凸設一突出點，與ＰＣ板之電路接點接觸，二者之接觸方式係相同，且
      稱藉端子之凸出部位與擴充卡之電路接點耦合，係電連接器領域常用之一般習
      知技藝，並非系爭案首創云云。惟查電連接器本就是利用端子置於狹槽位中，
      再與擴充卡電接觸，此為基本原理，而系爭案之狹槽、端子構造等空間型態均
      與引證案之插槽、接腳構造不相同，自難稱系爭案不具新穎性。又系爭案端子
      頂部寬度因稍大於狹槽之開口，能提供較為穩固之耦合狀態，亦難稱系爭案不
      具進步性，故原告起訴理由不足採信。綜上所述，原處分並無違法，請駁回原
      告之訴。
    理  由
一程序方面：
  本院於九十年一月四日裁定命參加人參加訴訟，參加人未為參加，依行政訴訟法第
  四十七條規定，本判決對其亦有效力，合先明。
二實體方面
  (一)按公告中之新型專利，任何人認有違反專利法第九十七條至第九十九條規定，固
    得依同法第一百零二條第一項規定，得自公告之日起三個月內，向專利專責機關
    之被告提起異議者，惟異議人就被異議案件違反專利法規定之情事，應備具異議
    書，並附具證明文件，供被告審查，倘其證據不足以證明被異議案有違專利法之
    規定，被告自應為異議不成立之處分。
  (二)系爭案係參加人乙○○於八十六年三月二十六日以「高密度連接器新穎結構」向
    被告申請新型專利，經被告編為第00000000號審查，准予專利。其專利
    範圍為一本體，係呈長方形，沿其長度方向設有一可供一擴充卡插入之插槽，於
    插槽兩側具有兩排並列之容置槽；多數個端子，插置於若干容置槽之中，其上方
    設有頂部，且其下方具有彎曲之銲接腳，頂部具有一接觸點，可與擴充卡之電路
    接點接觸。其特徵在於端子頂部之頂端具有一較窄之末端部，及該容置槽相對於
    插槽之一側設置一狹槽，狹槽寬度小於端子頂部之寬度，且略大於末端部之寬度
    ，因此使該末端部可容納於狹槽之中，且頂部末端可卡合於狹槽之開口等情，為
    兩造所不爭，且有系爭案原處分卷可稽，應認真實。
  (三)公告期間，原告以系爭案結構特徵於申請前已揭示於引證案，為熟習該項技術者
    所能輕易變化組合而得，未具增進功效，不具新穎性及進步性，有違專利法第九
    十八條第一項第一款、第二款及第二項規定云云，對之提起異議。
  (四)被告以引證案係一體成形之塑膠插槽，其中左、右側均有數個等間距槽位，每一
    槽位可容置一金屬接腳之插置定位，兩槽位之間係由一隔板區隔，以提供相鄰接
    腳定位之用，並使每一相鄰接腳不致碰觸短路，槽位為左右對稱之插槽結構，其
    雙側接腳亦係一對一地左右對應，槽位中之接腳為一前一後地插置放塑膠殼中。
    與系爭案比較，系爭案之容置槽相對於插槽一側設有狹槽，狹槽之寬度小於端子
    頂部的寬度，且略大於末端部之寬度，與引證案之槽位為左右對稱之插槽結構，
    插槽設計有十字形或Ｔ形固定槽之構造不同。況系爭案端子頂端具有較窄末端部
    ，以容納於狹槽中，且頂部末端可卡合於狹槽開口之構造亦與引證案之高接觸點
    接腳或低接觸點接腳構造不同。故系爭案之專利特徵與引證案並不相同，引證案
    難以證明系爭案不具專利要件。本件無違專利法第九十八條第一項第一款、第二
    款及第二項規定，為本件異議不成立之審定。此有被告八十八年七月二十三日智
    專(八)○四○二四字第一二五一九七號專利異議審定書可考。
  (五)原告不服前述處分，提起訴願、再訴願，經濟部曾分別函請財團法人工業技術研
    究院機械工業研究所（下稱工研所）提供審查意見，依附經濟部訴願卷內工研所
    提供之意見如下：
    (甲)工研院八十八年十一月三十日（八八）工研機審字第一四六七號函附（系爭案
      ）新型專利異議案訴願審查意見書：「︰︰︰︰︰︰︰︰︰︰︰︰︰︰︰︰︰
      三審查意見：
        5.本案訴願理由︰︰︰指陳本案（即系爭案，下同）之狹槽容置空間已為引
          證案（公告第00000000號）所揭露，然查，本案之狹槽除具限制
          端子定位、提供端子末端部移動空間外，尚有增加連接器壁厚強度及型體
          單純易製之優點，其與引證案之插槽設計僅有十字型或Ｔ字型固定槽構造
          不同：另有關端子之形體結構及其與擴充卡之電路接觸方式，本案採用狹
          槽容置變形量之彈性接觸，與引證案之高接觸點接腳或低接觸點接腳構造
          不同。故本案之結構特徵與引證案並不相同，引證案自不足以證明本案不
          符新型專利要件。本案訴願為無理由。
        6.綜上所述，本案原處分並無違誤，建議訴願應予駁回。」
    (乙)工研院八十九年三月二十三日（八九）工研機審字第○四五六號函附（系爭案
      ）新型專利異議案再訴願答辯意見書：「︰︰︰︰︰︰︰︰︰︰︰︰︰︰︰︰
      三答辯意見：
        4.本件再訴願理由：：：指陳原處分及原決定，所謂本案之容置槽除具限制
          端子定位、提供端子末端部移動空間外，尚有增加連接器壁厚強度及型體
          單炖（應為純）易製之優點，：：：引證案（第00000000號案）
          之槽位（）相對於插槽之一側設有一狹槽（呈Ｔ型槽之端槽），另接腳
          （）（）設計成上窄下寬的形狀，與本案之端子結構特徵相同：：：
          等云云；惟查，引證案之圖示及申請專利範圍僅說明插槽設計有十字型的
          固定槽或Ｔ型的固定槽，具有使接腳準確堅固安置定位，並提供裝配時插
          入金屬接腳的空間，其並未揭露如本案之狹槽容置空間之型態及功效，引
          證案自無法證明本案有違新型專利之要件。另有關增加連接器壁厚強度及
          型體單純易製之優點等項，再訴願人亦為接獲訴願決定書，始言及引證案
          亦具備上述之功能，顯為後見之明，再訴願理由顯不足採信。
        5.本案再訴願理由︰︰︰指陳有關端子之形體結構及其與擴充卡之電路接觸
          方式，本案採用狹槽容置變形之彈性接觸，與引證案之高接觸點接腳或低
          接觸點接腳構造不同；再訴願人顯難認同，而其認定本案與引證案皆為利
          用端子之凸出部位，彈性接觸擴充卡之電路接點，故二案之電路接觸方式
          應屬相同：：：等云云。惟查，本案端子之頂寬度因稍大於狹槽，故於端
          子之凸出部位與擴充卡之電路接點耦合時，藉由頂部之末端係可卡合於狹
          槽之開口，能提供一較為穩固之耦合狀態，此與引證案之無拘束的彈性耦
          合方式，自屬不同，引證案自不足以證明本案不具專利要件。」
  (六)經查：
    1.原告起訴主張，引證案兩排並列之槽位內可插置多數個接腳，該接腳頂
      部（或突出點）的頂端具有一較窄的末端部（未編號），且槽位相對於插
      槽之一側設有一狹槽（呈Ｔ型槽之端槽），該狹槽之寬度小於該接腳頂部（
      或突出點）的寬度，且略大於該接腳其頂端較窄末端部之寬度，引證案之
      接腳之該等設計特徵明顯與系爭案之端子之結構設計相同。如引證案第二
      、三圖示及其第七頁第五行之描述「接腳、設計成上窄下寬的形狀」，顯
      與系爭案「端子之頂部的末端係具有一較窄的末端部」之結構特徵相同
      。另系爭案之端子的頂部設置有較細的末端部，可使得狹槽ｂ的寬度
      減小，從而使得本體１０具有較佳的結構強度，系爭案之該等結構所達功效亦可
      由引證案之相同結構所達成，如引證案第二、三圖所揭示之Ｔ形槽或十字形
      槽之端槽，可提供端子頂部之固定及端子末端活動之依據，該狹窄端槽之設
      計亦可使位於槽位間之二側壁的厚度增加，從而使得其本體具有較佳的結構
      強度。顯見系爭案該端子較窄末端部可容於狹槽內之結構設計所達功效係業界
      習知慣用手段，系爭案顯不具進步性要件。又系爭案收容端子之該容置槽
      與狹槽ｂ的截面形狀係概呈矩形，且其內側壁面係為由該本體１０的底部一直
      延伸到頂部，從而使成型該容置槽與狹槽ｂ的模心的形狀大幅地簡化。而
      引證案第二圖（係顯示引證案之高接觸點擴充槽）及第五圖（係顯示引證案低
      接觸點擴充槽）所示之槽位、與固定槽、內表面亦為由塑膠插槽１０、
      底部一直延伸到頂部，與塑膠插槽１０、底面概呈垂直的平面，且能利用單
      一模心及單一方向脫模成型該槽位、與固定槽、。故系爭案與引證案
      一樣能夠避免在合模時產生配合誤差，降低連接器生產的不良率。系爭案之結
      構特徵已為引證案所揭露，且不具功效之增進，顯不符新型專利之要件。及系
      爭案之端子之接觸部凸出於狹槽內而與電路板觸接，與引證案接腳之
      頂部凸設有一突出點，係可與ＰＣ板之電路接點接觸，二者之接觸方式顯係
      相同。且引證案接觸點之高低並非其接觸方式，其端子亦係以凸露於槽位中之
      接觸點觸接插入插槽之電路板，並利用端子之彈性，當端子之凸出接觸部受觸
      壓而產生變形量，顯與系爭案之端子結構及其與電路板之接觸方式完全相同，
      以及系爭案之端子之凸出部位與擴充卡之電路接點耦合時，其末端抵止於狹槽
      之開口而增加端子與擴充卡間的接觸彈力，此係電連接器領域常用之一般習知
      技藝，並非系爭案之首創，且耦合力強，即施予之插拔力須較大，乃係擴充卡
      與電連接器配合之施力狀態選擇而已，系爭案以狹槽開口作為端子之抵頂以增
      耦合力，乃為原有技藝之應用，並未有預期外功效之增進，不具進步性等，而
      認系爭案之結構特徵、技術手段及功效已由引證案所揭示並達成，系爭案有違
      專利法第九十八條第一項第一款、第二款及第二項之規定而不具專利性。而原
      處分未瞭解系爭案創作之實質，更未詳以審酌原告提出異議之事實理由，逕予
      異議不成立之審定，一再訴願決定則非但未及時糾正原處分違誤之審定，且進
      一步以原處分之錯誤審定理由駁回原告之訴願，其認事用法顯屬有誤。
    2.系爭案容置槽相對於插槽之一側設有狹槽，狹槽寬度小於端子頂部之寬度，略
      大於末端部之寬度，除得以限制端子定位及提供端子末端部移動空間外，尚有
      增加連接器壁厚強度及形體單純易製之優點，與引證案之左右對稱設計有十字
      形或Ｔ形固定槽之插槽構造不同，且二者有關端子之形體結構及其與擴充卡之
      電路接觸方式亦異，系爭案係採用狹槽容置變形量之彈性接觸，引證案則採高
      接觸點接腳或低接觸點接腳構造。又引證案申請專利範圍及圖式僅說明插槽設
      計有十字形或Ｔ形之固定槽，使接腳準確堅固安置定位，並提供裝配時插入金
      屬接腳之空間，並未揭露如系爭案狹槽容置空間之形態及功效。系爭案端子頂
      部寬度因稍大於狹槽，端子之凸出部位與擴充卡之電路接點耦合時，藉由頂部
      末端可卡合於狹槽之開口，能提供較為穩固之耦合狀態，與引證案之無拘束彈
      性耦合方式不同，系爭案結構特徵與引證案不同。此觀前述工研院之審查意見
      「系爭案之狹槽除具限制端子定位、提供端子末端部移動空間外，尚有增加連
      接器壁厚強度及型體單純易製之優點，其與引證案之插槽設計僅有十字型或Ｔ
      字型固定槽構造不同：另有關端子之形體結構及其與擴充卡之電路接觸方式，
      系爭案採用狹槽容置變形量之彈性接觸，與引證案之高接觸點接腳或低接觸點
      接腳構造不同。」，及答辯意見「引證案之圖示及申請專利範圍僅說明插槽設
      計有十字型的固定槽或Ｔ型的固定槽，具有使接腳準確堅固安置定位，並提供
      裝配時插入金屬接腳的空間，其並未揭露如系爭案之狹槽容置空間之型態及功
      效，引證案自無法證明系爭案有違新型專利之要件。另有關增加連接器壁厚強
      度及型體單純易製之優點等項，再訴願人亦為接獲訴願決定書，始言及引證案
      亦具備上述之功能，顯為後見之明。系爭案端子之頂寬度因稍大於狹槽，故於
      端子之凸出部位與擴充卡之電路接點耦合時，藉由頂部之末端係可卡合於狹槽
      之開口，能提供一較為穩固之耦合狀態，此與引證案之無拘束的彈性耦合方式
      ，自屬不同。」亦可獲致相同之結論，工研院為一獨立專業鑑定機構，其受經
      濟部囑託所為之審查，自有鑑定之性質，如無事證可證明其有偏頗之行為，其
      所作之鑑定，自可供參考，是其所為之結論「引證案自不足以證明系爭案不具
      專利要件」應可憑信。
    3.至於原告所謂引證案之槽位內可插置接腳，接腳頂端具有一較窄的末端部，且
      槽位相對於插槽之一側設一狹槽，狹槽之寬度小於接腳頂部之寬度，略大於接
      腳頂端較窄末端部之寬度，此接腳設計與系爭案之端子結構相同之主張。惟系
      爭案之容置槽相對於插槽之一側設有狹槽，狹槽之寬度係小於端子之頂部的寬
      度，且略大於末端部之寬度，與引證案之槽位為左右對稱之插槽結構，插槽設
      計有十字型或Ｔ型固定槽構造不同，是原告所稱之上述理由，應係推測之詞，
      不足採信。且在引證案申請專利範圍及圖式僅說明插槽設計有十字型或Ｔ型之
      固定槽，使接腳準確堅固安置定位，並提供裝配時插入金屬接腳之空間，並未
      揭露如系爭案狹槽容置空間之形態及功效。而原告另主張引證案第二、三圖示
      及其第七頁第五行描述「接腳、設計成上窄下寬的形狀」顯與系爭案「端
      子之頂部的末端係具有一較窄的末端部」結構相同云云，然查系爭案之端子構
      造係端子末端部比頂部窄，且在第三、四、五、六圖式中具有明顯之階梯狀（
      標號、之間），引證案僅係說明接腳設計成上窄下寬的形狀，究意為何型
      式並未清楚揭示，實難稱引證案之接腳設計與系爭案之端子構造為相同結構，
      原告此主張亦不足採。原告又稱系爭案之端子之接觸部凸出於狹槽內與電路板
      接觸，其與引證案接腳之頂部凸設一突出點，與ＰＣ板之電路接點接觸，二者
      之接觸方式係相同，且稱藉端子之凸出部位與擴充卡之電路接點耦合，係電連
      接器領域常用之一般習知技藝，並非系爭案首創云云。惟查電連接器本就是利
      用端子置於狹槽位中，再與擴充卡電路接觸，此為基本原理，而系爭案之狹槽
      、端子構造等空間型態均與引證案之插槽、接腳構造不相同，自難稱系爭案不
      具新穎性。又系爭案端子頂部寬度因稍大於狹槽之開口，能提供較為穩固之耦
      合狀態，亦難稱系爭案不具進步性，原告此部分之理由，同難認為有理由。
  (七)綜上所述，被告認為系爭案無違專利法第九十八條第一項第一款、第二款及第二
    項規定，為異議不成立審定之處分，揆諸首揭法條規定，並無違誤。一再訴願決
    定予以維持，亦無不合。原告求為判決原處分、訴願決定及再訴願決定均撤銷，
    及被告應對系爭案為異議成立之審定，均為無理由，應予駁回。
據上論結，本件原告之訴為無理由，依行政訴訟法第九十八條第三項前段，判決如主
文。
中      華      民      國     九十     年      四      月    二十七    日
                                    台北高等行政法院第二庭
                                              審判長法  官    王立杰
                                                    法  官    黃本仁
                                                    法  官    陳雅香
右為正本係照原本作成。
如不服本判決，應於送達後二十日內，向本院提出上訴狀並表明上訴理由，如於本判
決宣示後送達前提起上訴者，應於判決送達後二十日內補提上訴理由書（須按他造人
數附繕本）。
中      華      民      國     九十     年      四      月      三十    日
                                                    書記官    賴思華


司法院資訊處製作；財團法人民間司法改革基金會備份。
